【裁判字號】    97,交抗,1326
【裁判日期】    971112
【裁判案由】    聲明異議
【裁判全文】
臺灣高等法院臺中分院刑事裁定        97年度交抗字第1326號
抗  告  人  交通部公路總局新竹區監理所苗栗監理站
代  表  人  張錦坤
受  處分人  甲○○
                      10樓之.
上列抗告人因受處分人違反交通管理處罰條例案件，不服臺灣臺
中地方法院中華民國97年8月29日裁定（97年度交聲字第178號）
提起抗告，本院裁定如下：
    主  文
抗告駁回。
    理  由
一、抗告意旨略以：原裁定表示「受吊扣駕駛執照處分時，則僅
    吊扣其違法或違規當時所駕駛車輛之駕駛執照，不再吊扣其
    各級車類之駕駛執照」，係對我國現行駕照管理制度之誤解
    ，基於一人一照原則，吊扣任一等級之汽車駕照，其效力自
    及於全部照類，觀諸目前世界先進國家亦未見分級發照分級
    處罰之先例，我國駕照管理制度並非獨樹一幟，又違反處罰
    條例規定致須接受吊扣駕駛執照處分者，其違規行為對道路
    交通秩序之維持及道路交通安全已生較大之影響，故執行吊
    扣駕駛執照處分，用以限制其繼續行使道路之權利，此見諸
    道路交通管理處罰條例第68條規定至明。故請維持本站97年
    8月15日竹監苗字第裁 54-F00000000號裁決書關於受處分人
    甲○○「吊扣駕駛執照12個月」部分。
二、原處分機關略以：受處分人於民國 97年8月7日2時50分許，
    駕駛車牌號碼 2417-SC號自用小客車，行經苗栗縣卓蘭鎮○
    ○里○○路 148號前，為苗栗縣警察局大湖分局卓蘭分駐所
    警員掣單舉發「酒後駕車肇事經實施酒測標準值0.25MG/L，
    以酒測器呼氣測得0.52MG/L」違規，依道路交通管理處罰條
    例第35條第1項第1款規定舉發違規，並於 97年8月15日依道
    路交通管理處罰條例第35條第1項第1款暨違反道路交通管理
    事件統一裁罰標準及處理細則第 41條第4項規定，裁處受處
    分人罰鍰新臺幣（下同）34,500元，並吊扣駕駛執照12個月
    ，施以道安講習等語。
三、受處分人聲明異議意旨略以：受處分人於違規時地遭警取締
    酒駕肇車，受處分人無其他專長，僅賴職業聯結車負擔家計
    ，酒駕需吊扣12個月駕照，無法工作謀生，基於一罪不二罰
    ，請給受處分人工作權利，從輕量刑云云。
四、按汽車駕駛人飲用酒類後其吐氣所含酒精濃度超過每公升0.
    25毫克以上，不得駕車；又汽車駕駛人，駕駛汽車經測試檢
    定酒精濃度超過規定標準者，處新臺幣（下同）15,000元以
    上60,000元以下罰鍰，並當場移置保管該汽車及吊扣其駕駛
    執照1 年，道路交通安全規則第114 條第2 款及道路交通管
    理處罰條例第35條第1項第1款分別定有明文。次按道路交通
    管理處罰條例第68條業於民國（下同）94年12月14日修正，
    並自95年3月1日施行，修正前之道路交通管理處罰條例第68
    條規定：「汽車駕駛人，因違反本條例及道路交通安全規則
    之規定，受吊扣或吊銷駕駛執照處分時，吊扣或吊銷其持有
    各級車類之駕駛執照。」而修正後之道路交通管理處罰條例
    第68條規定：「汽車駕駛人，因違反本條例及道路交通安全
    規則之規定，受吊銷駕駛執照處分時，吊銷其持有各級車類
    之駕駛執照。」，該條文修正前，其原提案修正條文為：「
    汽、機車駕駛人，因違反本條例及道路交通安全規則之規定
    ，受吊扣或吊銷駕駛執照處分時，吊扣或吊銷其違法或違規
    當時所駕駛車輛之駕駛執照。」立法理由略以：「原條文將
    違法或違規駕駛人所持有各級車類之駕駛執照一併吊扣或吊
    銷，失之過酷，影響人民工作及生活甚鉅，爰修正之」等語
    ，是以其立法意旨在於違規行為對道路交通秩序之維持及道
    路交通安全已生較大之影響，故規定吊扣或吊銷其持有各級
    車類之駕駛執照，以限制其繼續駕車行駛道路之權利，其係
    屬駕駛行為之限制，並不因所持駕駛執照種類不同而有所差
    異。而最後通過之修正條文，係將道路交通管理處罰條例第
    68條原有條文中之「吊扣或」 3字刪除各情，有立法院交通
    委員會94年10月5日台立交字第0942 400153號函附道路交通
    管理處罰條例第68條審查報告可參。則參照上開立法理由及
    立法經過，依修正後之條文，按上開規定受「吊銷駕照」處
    分者，仍維持吊銷其持有各級車類之駕駛執照，至於，受「
    吊扣駕照」處分者，則僅「吊扣」其違法或違規當時所駕駛
    車輛之駕駛執照，不再吊扣其持有各級車類之駕駛執照，此
    觀之立法理由及立法經過至明。
五、經查，受處分人確有前開違規行為，業據受處分人於聲明異
    議狀中坦白承認，並有通知單、原處分裁決書各一份附卷可
    稽，其前開違規行為固堪以認定。惟查，受處分人之違規行
    為係發生於97年8月7日，自應依現行（修正後）之道路交通
    管理處罰條例第68條裁處，而現行（修正後）道路交通管理
    處罰條例第68條之規定，既將「吊扣」等字刪除，是依前開
    說明，駕駛人受吊扣駕駛執照處分時，應不再吊扣其持有各
    級車類之駕駛執照，故原處分機關於作成吊扣駕駛執照處分
    時，應就行為人所應吊扣之駕駛執照種類予以限定，始符合
    依法行政原則。再查，受處分人為本件違規時係駕駛自小客
    車，此有上開舉發通知單附卷可憑，揆諸前開說明，其依法
    所受之處分應為限制其駕駛自小客車之權利，即吊扣其自小
    客車之駕駛執照，原處分機關未審酌及此，逕為裁罰，即難
    認為允當。原審認受處分人該部分異議為有理由，撤銷原處
    分關於「吊扣駕駛執照壹年」部分，並就撤銷部分改諭知受
    處分人「汽車駕駛人駕駛汽車，經測定酒精濃度超過規定標
    準，吊扣普通小型車駕駛執照壹年」，於法尚無不合。原處
    分機關抗告意旨未審酌新修正法律之規定，徒憑己見，逕以
    道路交通管理處罰條例第35條第1項第1款及第68條規定為由
    ，認應剝奪受處分人之汽車駕駛用路權，請求維持原裁決處
    分云云，惟道路交通管理處罰條例第35條第1項第1款前段既
    將當場移置保管該汽車及吊扣其駕駛執照併列，而不稱「吊
    扣其各級車類之駕駛執照」，解釋上當係指同一等級之汽車
    駕駛執照而言，不得任意擴張解釋，另修正後道路交通管理
    處罰條例第68條亦僅規定就受吊銷駕照處分者，吊銷其持有
    各級車類之駕駛執照，受吊扣駕照處分者，則僅吊扣其違法
    或違規當時所駕駛車輛之駕駛執照甚明。是本件抗告並無理
    由，應予駁回。至上開道路交通安全規則對於汽車駕駛執照
    之管理，因採取一照原則，固發生駕駛人無較低級駕駛執照
    可供吊扣之問題，然此關於駕駛執照管理所衍生之執行困難
    或法規漏洞，宜由修法解決，尚不得擴張解釋，率爾代以吊
    扣其所領有之較高級駕駛執照，併此敘明。
六、據上論結，應依道路交通案件處理辦法第26條，刑事訴訟法
    第412條，裁定如主文。
中    華    民    國    97    年    11    月    12    日
            刑事第八庭  審判長法  官  羅  得  村
                              法  官  劉  榮  服
                              法  官  張  靜  琪
上列正本證明與原本無異。
不得再抗告。
                              書記官  陳  俞  豪
中    華    民    國    97    年    11    月    12    日


司法院資訊處製作；財團法人民間司法改革基金會備份。
